【裁判字號】    99,易,673
【裁判日期】    990721
【裁判案由】    家暴傷害
【裁判全文】
臺灣臺南地方法院刑事判決               99年度易字第673號
公  訴  人  臺灣臺南地方法院檢察署檢察官
被      告  乙○○○
被      告  丙○○
上列被告因家庭暴力之傷害案件案件，經檢察官提起公訴（98年
度偵字第14450 號），判決如下：
    主  文
乙○○○共同傷害人之身體，處拘役貳拾日，如易科罰金，以新
臺幣壹仟元折算壹日；又傷害人之身體，處拘役拾日，如易科罰
金，以新臺幣壹仟元折算壹日。應執行拘役貳拾伍日，如易科罰
金，以新臺幣壹仟元折算壹日。
丙○○共同傷害人之身體，處拘役貳拾日，如易科罰金，以新臺
幣壹仟元折算壹日。其餘被訴傷害部分無罪。
    事  實
一、丙○○與乙○○○為丁○○之父母，彼此間具有家庭暴力防
    治法第3 條第3 款所定之家庭成員關係。丁○○離婚後將其
    女曾薰誼交由丙○○夫婦扶養照顧，雙方因小孩扶養問題而
    彼此有爭執閒隙，丙○○夫婦因不滿丁○○於民國98年4 月
    30日曾薰誼上課時間，擅自至曾薰誼所就讀之學校將曾薰誼
    帶走，二人於民國98年5 月15日晚間8 時20分許，共同前往
    臺南市○區○○○路243 號丁○○工作之機車店，並基於傷
    害人身體之犯意聯絡，由丙○○先出手打丁○○一巴掌，乙○○○亦出手毆打丁○○，並自機車行內之工具架上拿起T
    字型扳手1 枝追打丁○○，隨即二人又共同毆打、拉扯丁○○身體、手臂，致丁○○受有前胸及背多處抓傷、左第四指
    挫傷、左手抓傷等傷害，嗣在旁撥打電話報警之甲○○，見
    乙○○○欲以板手自丁○○背後毆打丁○○而上前阻攔，乙○○○因不滿甲○○之語氣及態度，乃另行基於傷害甲○○
    之犯意，以所持之T 字型板手欲揮打甲○○，甲○○出手抵
    擋，嗣並與甲○○互相拉扯，致甲○○受有雙手臂多處抓傷
    、左第四指紅腫、第五指瘀血等傷害。
二、案經丁○○、甲○○訴由臺南市警察局第五分局報告臺灣臺
    南地方法院檢察署檢察官偵查起訴。
    理  由
壹、程序方面：
    本件公訴人所提出之證據資料、方法，業經本院於99年7 月
    7 日公開審理之始，當庭宣示均具有證據能力，並載明於該
    日審判筆錄（見本院卷第頁39反面）。
貳、實體方面：
甲、有罪部分：
一、訊據被告丙○○、乙○○○就渠等於上揭時、地有共同毆打
    告訴人丁○○之事實，坦承不諱，又被告乙○○○就其於上
    揭時、地，有基於傷害人之犯意，拉扯告訴人甲○○之事實
    ，亦坦白承認，核與告訴人丁○○、甲○○於警訊及偵查之
    證述相符，並經本院勘驗告訴人機車行所設之監視器光碟無
    誤，有本院勘驗筆錄及監視器翻拍照片附於偵查卷可憑，復
    有告訴人丁○○、甲○○所提出之行政院衛生署台南醫院診
    斷證明書2 份附卷可稽（見警卷第9 頁、偵卷第19頁），是
    被告丙○○、乙○○○上開自白，核與事實相符，應堪採信
    。被告二人傷害犯行，事證明確，應依法論科。
二、查被告丙○○、乙○○○與告訴人丁○○具有家庭暴力防治
    法第3 條第3 款之家庭成員關係，故被告丙○○、曾王瑞共
    同傷害告訴人丁○○之所為，核構成同法第2 條第2 款之家
    庭暴力罪，並均應成立刑法第277 條第1 項之傷害罪；又被
    告乙○○○單獨傷害告訴人甲○○之所為，亦係犯刑法第
    277 條第1 項之傷害罪。被告丙○○、乙○○○就傷害丁○○部分，有犯意聯絡及行為分擔，為共同正犯。又被告丙○○、乙○○○二人至機車行之動機係要去找丁○○理論，渠
    二人原並不認識告訴人甲○○，告訴人甲○○與被告二人間
    並無何仇怨等情，此業據被告二人與告訴人丁○○、甲○○
    陳明，是被告丙○○、乙○○○之傷害犯意聯絡應僅在於告
    訴人丁○○部分，被告乙○○○傷害甲○○部分，應係被告
    乙○○○另行起意，與前揭傷害丁○○部分，犯意各別，應
    分論併罰。茲審酌被告丙○○、乙○○○與告訴人丁○○間
    之關係，倘因小孩教育扶養問題而有不同意見，亦應循理性
    、和平之方式商討處理，竟因不滿告訴人丁○○擅自至學校
    帶走孫女，心生不滿，即至告訴人丁○○工作處所毆打告訴
    人丁○○，被告乙○○○復因不滿甲○○之態度，又出手毆
    打在場維護丁○○之告訴人甲○○，所為均屬不該，惟念被
    告二人均無前科素行，有台灣高等法院被告前案紀錄表可稽
    ，且告訴人二人所受之傷勢非重，並兼衡被告乙○○○、丙○○之犯罪之動機、目的、手段、生活狀況、智識程度、犯
    後坦認犯行等等一切情狀，分別量處如主文所示之刑，並就
    被告乙○○○部分各量處如主文所示之刑及定應執行刑，及
    諭知易科罰金之折算標準，以資懲儆。至扣案之T型板手1支
    、機油1罐，雖係被告乙○○○、丙○○犯本罪所用之物，
    然上開物品，據被告乙○○○所供均係自告訴人丁○○工作
    處所取得，核係屬告訴人所有之物，並非被告所有之物，自
    無從宣告沒收，併此敘明。
乙、無罪部分：
一、公訴意旨略以：丙○○於民國98年5 月15日晚間8 時20分許
    ，與乙○○○共同前往臺南市○區○○○路243 號丁○○工
    作之機車店內毆打丁○○時，見在場之甲○○上前勸阻，竟
    基於共同傷害之犯意聯絡，出手拉扯、推擠甲○○，致使甲○○受有雙手臂多處抓傷、左第四指紅腫、第五指瘀血等傷
    害（被告乙○○○傷害甲○○部分，業經本院判決有罪，詳
    前述）。因認被告丙○○涉嫌刑法第277 條第1 項之共同傷
    害罪嫌。
二、按犯罪事實應依證據認定之，無證據不得認定犯罪事實；不
    能證明被告犯罪者，應諭知無罪之判決，刑事訴訟法第154
    第2 項、第301 條第1 項分別定有明文。而事實之認定，應
    憑證據，如未能發現相當證據，或證據不足以證明，自不能
    以推測或擬制之方法，為裁判基礎，且認定犯罪事實所憑之
    證據，雖不以直接證據為限，間接證據亦包括在內，然而無
    論直接證據或間接證據，其為訴訟上之證明，須於通常一般
    之人均不致有所懷疑，而得確信其為真實之程度者，始得據
    為有罪之認定，倘其證明尚未達到此一程度，而有合理懷疑
    存在，無從使事實審法院得有罪之確信時，即應諭知被告無
    罪之判決。又刑事訴訟法第161 條已於91年2 月8 日修正公
    布，其第1 項規定：檢察官就被告犯罪事實，應負舉證責任
    ，並指出證明之方法。因此，檢察官對於起訴之犯罪事實，
    應負提出證據及說服之實質舉證責任。倘其所提出之證據，
    不足為被告有罪之積極證明，或其指出證明之方法，無從說
    服法院以形成被告有罪之心證，基於無罪推定之原則，自應
    為被告無罪判決之諭知。至告訴人之告訴，係以使被告受刑
    事訴追為目的，是其陳述是否與事實相符，仍應調查其他證
    據以資審認；被害人之陳述如無瑕疵，且就其他方面調查又
    與事實相符，固足採為科刑之基礎，倘其陳述尚有瑕疵，而
    在未究明前，遽採為論罪科刑之根據，即難認為適法，最高
    法院分別著有40年臺上字第86號、76年臺上字第4986號、92
    年度臺上字第128 號、52年臺上字第1300號、61年臺上字第
    3099號判例可資參酌。
三、本件公訴人認被告丙○○就告訴人甲○○部分涉有刑法第
    277 條第1 項之共同傷害罪嫌，無非係以告訴人甲○○之指
    訴、監視器光碟翻拍照片與告訴人甲○○所提出之診斷證明
    書1紙為其論據。惟訊據被告丙○○堅持否認有何上揭傷害
    甲○○之犯行，辯稱：當日伊並未出手毆打告訴人甲○○，
    伊見甲○○與乙○○○互相拉扯時，是有過去拉開二人，但
    伊並無毆打甲○○等語。經查：
（一）告訴人之告訴，係以使被告受刑事訴追為目的，是其陳述
      是否與事實相符，仍應調查其他證據以資審認（參照最高
      法院52年度台上字第1300號判例意旨）。前揭公訴意旨所
      載被告丙○○涉嫌傷害甲○○之犯罪事實，雖經告訴人甲○○於警詢、及本院審理時迭予指訴，然告訴人與被告間
      ，利害相反，關係對立，是自不得僅憑告訴人之指述，即
      遽論被告於罪，惟告訴人指述之真實性，若有其他證據可
      資補強，而得以認定告訴人之指述與事實相符者，則其仍
      不失為認定被告有罪證據之一種。準此，本案被告丙○○
      是否有傷害告訴人甲○○之情節，雖迭經告訴人甲○○指
      述歷歷，然除有其他積極證據可資補強外，尚無從單憑告
      訴人之指述，即遽為對被告丙○○不利之認定。
（二）告訴人甲○○於警詢、偵查及本院審理中雖迭經供稱，被
      告丙○○自乙○○○手上搶下T字型板手後，隨即出手以
      該T字型板手揮打告訴人之身體云云，惟據告訴人所提出
      之診斷證明書，告訴人甲○○當日至醫院就診時之傷勢係
      「雙手臂多處抓傷、左第四指紅腫、第五指淤血」，此有
      告訴人甲○○所提出之診斷證明書在卷可憑，並無何身體
      部位受有傷害之記載，是告訴人之指述，是否與事實相符
      ，已堪質疑，尚難逕採為不利於被告之認定。
（三）又觀之公訴人所提出之監視器光碟翻拍照片12張，固可認
      定被告丙○○確有毆打丁○○及乙○○○與告訴人甲○○
      互相推打、拉扯之情，惟並無何告訴人甲○○所指被告丙○○有持Ｔ型扳手揮打告訴人甲○○身體之畫面，自難憑
      為被告丙○○有毆打告訴人甲○○之證據。
（四）再經本院勘驗告訴人所提出其機車行所設之監視器光碟結
      果：該監視器光碟畫面顯示20時19分56秒時，被告丙○○
      、乙○○○與曾聖賢三人步行進入機車行內，20時20分17
      秒丙○○打丁○○一巴掌，20時20分21秒乙○○○出手毆
      打丁○○，並拿架上的機油丟向丁○○，20時20分24秒至
      32秒顯示乙○○○持扳手欲追打丁○○，並以扳手打中丁○○，20時20分27、28秒丙○○出手毆打丁○○，丁○○
      回手與丙○○互相拉扯，20時20分45秒至54秒甲○○離開
      丙○○、乙○○○、丁○○、曾聖賢，在一旁邊打電話，
      20時20分46秒至48秒乙○○○、曾聖賢與丁○○三人於錄
      影畫面右下方死角，未能顯示發生何事，至55秒時丁○○
      從畫面右下方死角跑出來，56秒至58秒顯示甲○○打完電
      話後，發現乙○○○持扳手欲從丁○○背後打丁○○，甲○○上前攔阻，自20分58秒至21分01秒顯示乙○○○與甲○○二人以手互相拉扯、丙○○與丁○○二人在一旁拉扯
      ，曾聖賢在一旁將丁○○架開，自21分03秒起乙○○○與
      甲○○二人間激烈拉扯，04秒時丙○○抓住乙○○○的手
      ，05秒時丙○○單獨在畫面右下角，右手有往下的動作，
      甲○○和乙○○○已經跑出畫面，至06秒時丙○○在畫面
      右下角有稍微低頭往下，惟畫面中仍無甲○○和乙○○○
      ，07秒時丙○○右手有揮動的姿勢，但無法明確看出是否
      有觸及到甲○○，07秒至08秒間丙○○身體站直，甲○○
      出現在畫面右下角，雙方並無碰觸，甲○○從畫面右下角
      走出畫面，手指丙○○講話，直至20時21分12秒丙○○往
      丁○○方向走去時，甲○○出手拉丙○○左手，丙○○用
      左手推開甲○○的手，17秒後丙○○轉身至丁○○與曾聖
      賢拉扯處爭吵等情，有本院勘驗筆錄在卷可稽（見本院卷
      第41頁至43頁），並有監視器畫面翻拍照片附於偵查卷可
      參，足見上開監視光碟及翻拍照片僅能證明被告丙○○有
      共同毆打丁○○，尚不足以證明被告丙○○有共同毆打告
      訴人甲○○之犯行。
（五）雖告訴人甲○○一再指稱被告丙○○在當日20時21分05秒
      至07秒時確有動手毆打告訴人甲○○，而公訴人亦以在21
      分05秒至08秒之畫面中，被告丙○○有介入甲○○與乙○○○之拉扯，然後把甲○○推倒在地，雖然甲○○與乙○○○已經在畫面之外，但是從畫面中可看出被告丙○○有
      俯身下壓的動作，且後來甲○○與乙○○○出現畫面時，
      甲○○是在被告丙○○正下方，可見被告丙○○確實對告
      訴人甲○○有做些動作云云，然依本院上開勘驗結果並無
      何畫面有顯示被告丙○○有毆打甲○○之情，已如前述，
      而公訴人所指之被告丙○○有介入甲○○與乙○○○拉扯
      之情，依04秒所顯示之畫面明確可看出被告丙○○係抓住
      乙○○○的手拉開，是被告丙○○辯稱其介入雙方拉扯是
      要拉開雙方，似與事實較為相符，而被告丙○○要拉開處
      於激烈拉扯狀態之甲○○與乙○○○，其本人身體有往下
      或靠近甲○○之動作，亦屬必要，是公訴人徒以上開畫面
      即推測被告丙○○對告訴人甲○○有作些動作，並進而推
      測被告丙○○有共同毆打告訴人甲○○，本院認尚無可採
      。
（六）綜上，公訴人前開所指尚難證明被告丙○○有共同傷害甲○○之犯行。
四、綜上所述，本件依公訴人所舉之證據及其指出之證明方法，
    尚未達於使本院確信被告丙○○確有公訴人所指之共同傷害
    甲○○之犯罪事實，無從說服本院以形成被告丙○○有罪之
    心證，此外，本院復查無其他積極證據足資證明被告確有上
    述傷害之犯行，被告丙○○傷害告訴人甲○○之犯罪尚屬不
    能證明，自應諭知無罪。
據上論斷，應依刑事訴訟法第299 條第1 項前段、第301 條第1
項，刑法第11條前段、第28條、第277 條第1 項、第41條第1 項
前段、第51條第5 款，刑法施行法第1 條之1 ，判決如主文。
本案經檢察官戊○○到庭執行職務。
中    華    民    國    99    年     7    月    21    日
                  刑事第二庭    法  官  童來好
以上正本證明與原本無異。
如不服本判決應於收受本判決後10日內向本院提出上訴書狀，並
應敘述具體理由。其未敘述上訴理由者，應於上訴期間屆滿後20
日內向本院補提理由書狀（均須按他造當事人之人數附繕本）「
切勿逕送上級法院」。
                                書記官  柯貞如
中    華    民    國    99    年    7    月     21    日
附錄論罪科刑實體法條文：
中華民國刑法第277條
傷害人之身體或健康者，處 3 年以下有期徒刑、拘役或 1 千元
以下罰金。犯前項之罪因而致人於死者，處無期徒刑或7年以上
有期徒刑；致重傷者，處3年以上10年以下有期徒刑。

司法院資訊處製作；財團法人民間司法改革基金會備份。
